臺灣苗栗地方法院刑事判決
110年度交易字第335號
公  訴  人  臺灣苗栗地方檢察署檢察官
被      告  謝承勲




上列被告因過失傷害案件，經檢察官提起公訴（110年度偵字第5
900號），本院判決如下：
    主    文
謝承勲犯過失傷害罪，處拘役伍拾伍日，如易科罰金，以新臺幣
壹仟元折算壹日。
    犯罪事實
一、謝承勲於民國110年3月8日下午5時36分許，駕駛車牌號碼00
    00-00號自用小客車，沿苗栗縣公館鄉大同路由北往南方向
    行駛，途經同縣鄉○○村○○000○00號對面時，本應注意車前狀
    況，並隨時採取必要之安全措施，而依當時天候晴、日間自
    然光線、柏油路面乾燥無缺陷、道路無障礙物、視距良好，
    並無不能注意之情事，竟疏未注意車前狀況，即貿然前駛，
    自後追撞前方由江慧怡駕駛之車牌號碼000-0000號自用小客
    車，致江慧怡受有頸椎第五節至第六節椎間盤突出、左側肩
    鎖關節脫位、左手背挫傷之傷害。嗣謝承勲於有偵查權限之
    公務員或機關發覺其上開犯行前，留在事故現場，向到場處
    理之警員坦承為肇事者，自首而接受裁判，而查悉上情。
二、案經江慧怡訴由苗栗縣警察局苗栗分局報告臺灣苗栗地方檢
    察署檢察官偵查起訴。
    理    由
壹、證據能力部分
一、被告以外之人於審判外之言詞或書面陳述，除法律有規定者
    外，不得作為證據；被告以外之人於審判外之陳述，雖不符
    刑事訴訟法第159條之1至第159條之4之規定，而經當事人於
    審判程序同意作為證據，法院審酌該言詞陳述或書面陳述作
    成時之情況，認為適當者，亦得為證據，刑事訴訟法第159
    條第1項、第159條之5第1項分別定有明文。查本案所引被告
    以外之人於審判外之供述，經被告謝承勲表示同意作為證據
    （見本院卷第36至37、127頁），本院審酌該等陳述無證明
    力明顯過低之情事，且依製作時之情況，尚無違法不當之瑕
    疵，認作為證據應屬適當，是得為證據。
二、被告所為不利於己之供述，無出於強暴、脅迫、利誘、詐欺
    、疲勞訊問、違法羈押或其他不正之方法，亦非違反法定障
    礙事由經過期間不得訊問或告知義務規定而為，依刑事訴訟
    法第156條第1項、第158條之2規定，應有證據能力。
三、本案所引非供述證據，無違反法定程序而取得之情形，依刑
    事訴訟法第158條之4反面規定，得為證據。
貳、認定犯罪事實所憑證據及其理由
　　訊據被告固坦承有過失駕駛行為致告訴人江慧怡受有左手背
    挫傷之事實，惟矢口否認告訴人所受頸椎第五節至第六節椎
    間盤突出、左側肩鎖關節脫位之傷害與本案車禍事故有關，
    辯稱：均為退化性疾病（見本院卷第35至36、38、137、139
    至140頁），經查：
一、被告於110年3月8日下午5時36分許，駕駛車牌號碼0000-00
    號自用小客車，沿苗栗縣公館鄉大同路由北往南方向行駛，
    途經同縣鄉○○村○○000○00號對面時，本應注意車前狀況，並
    隨時採取必要之安全措施，而依當時天候晴、日間自然光線
    、柏油路面乾燥無缺陷、道路無障礙物、視距良好，並無不
    能注意之情事，竟疏未注意車前狀況，即貿然前駛，自後追
    撞前方由告訴人駕駛之車牌號碼000-0000號自用小客車，致
    告訴人受有左手背挫傷之傷害乙節，為被告所不爭執（見本
    院卷第35至36、38、140頁），核與證人即告訴人於警詢、
    偵訊及審理中證述之情節大致相符（見臺灣苗栗地方檢察署
    110年度偵字第5900號卷，下稱偵卷，第17至19、35、88頁
    ；本院卷第128至137頁），並有公館分駐所職務報告、道路
    交通事故調查報告表㈠、㈡、道路交通事故現場圖、大千綜合
    醫院乙種診斷書、病歷、中山中醫診所診斷證明書、現場照
    片在卷可稽（見偵卷第11、21至23、37至69頁；病歷卷）。
    是此部分事實，堪予認定。
二、汽車行駛時，駕駛人應注意車前狀況及兩車並行之間隔，並
    隨時採取必要之安全措施，道路交通安全規則第94條第3 項
    定有明文。查被告領有小型車普通駕駛執照，有證號查詢汽
    車駕駛人在卷可稽（見本院卷第19頁），對於上開交通規則
    自難諉為不知，並應遵守之。又依案發時係天候晴、日間自
    然光線、柏油路面乾燥無缺陷、道路無障礙物、視距良好乙
    節，有道路交通事故調查報告表㈠在卷可稽（見偵卷第37頁
    ），並無不能注意之情事。詎被告疏未注意車前狀況，並隨
    時採取必要之安全措施，即貿然前駛，顯見其未遵守上開交
    通規則，致生本案車禍事故，自有應注意、能注意而不注意
    之情事，當有違反注意義務之過失，實屬灼然。
三、告訴人於110年4月13日、20日分別至梓榮醫療社團法人弘大
    醫院、童綜合醫療社團法人童綜合醫院就診，經診斷受有「
    左側肩鎖關節脫位」、「左側肩鎖關節損傷」之傷害，另於
    同年6月2日、28日至臺中榮民總醫院、光田醫療社團法人光
    年綜合醫院（大甲）就診，經診斷受有「頸椎椎間盤突出」
    、「頸椎第五節至第六節椎間盤突出」等情，有乙種診斷證
    明書、一般診斷書、診斷證明書、病歷在卷可稽（見偵卷第
    25至31頁；本院卷第85至104頁）。上開診斷證明書所載傷
    勢與受傷部位，核與告訴人於偵訊、審理中證稱：當時快紅
    燈了，伊慢慢開，前方還有7、8輛車，伊剛停下來2秒左右
    ，就被後方被告的車追撞，伊的車再追撞前方車輛，伊車尾
    都被撞凹進去，撞擊力很大；當天去大千醫院急診，醫生只
    有看左手背的傷，沒看左肩，隔天伊覺得手麻、沒力，去中
    醫熱敷2週沒有改善，才到弘大醫院就診，發現是左側肩鎖
    關節脫位，醫生說左肩是繫安全帶的地方，車禍發生時安全
    帶將伊勒住而導致受傷，後來又多看幾家醫院，醫生說伊手
    麻不是關節的問題，是因為頸椎於車禍時被往前再往後撞，
    才導致椎間盤突出，伊於本案車禍事故發生前未曾因左肩及
    頸椎不舒服而就診過等語之情節相符（見偵卷第88頁；本院
    卷第128至139頁）。復觀諸卷附現場照片（見偵卷第46至47
    頁），告訴人所駕車輛頭、尾均受損甚為嚴重（前保險桿斷
    裂、車尾凹陷），可見斯時撞擊力道甚猛，衡情顯足以導致
    告訴人頸椎、左肩劇烈震盪、晃動而受有頸椎第五節至第六
    節椎間盤突出、左側肩鎖關節脫位之傷害。又經本院函詢臺
    中榮民總醫院，該院以111年1月25日中榮醫企字第11142003
    02號函覆稱：「椎間盤突出可能為一般性退化或創傷（如車
    禍）所造成」等語（見本院卷第93頁），惟本院調閱告訴人
    門、住診紀錄及病歷（見本院卷第63至83頁；病歷卷），並
    無證據證明告訴人於本案車禍事故發生前已罹有椎間盤突出
    或左側肩鎖關節脫位之相關舊疾。是告訴人因本案車禍事故
    而受有頸椎第五節至第六節椎間盤突出、左側肩鎖關節脫位
    、左手背挫傷之傷害，自與被告之過失駕駛行為間有相當因
    果關係，應堪認定。被告辯稱：告訴人所受頸椎第五節至第
    六節椎間盤突出、左側肩鎖關節脫位之傷害，為退化性疾病
    ，與本案車禍事故無關云云，不足採信。
四、綜上，本案事證明確，被告犯行洵堪認定，應予依法論科。
參、論罪科刑
一、核被告所為，係犯刑法第284條前段之過失傷害罪。
二、被告犯後留在現場，於有偵查權限之公務員或機關發覺前，
    向前往現場處理車禍事故之警員坦承為肇事者，自首而接受
    裁判乙節，有苗栗縣警察局苗栗分局公館分駐所道路交通事
    故肇事人自首情形紀錄表在卷可稽（見偵卷第73頁），符合
    自首之要件，爰依刑法第62條前段規定減輕其刑。
三、爰以行為人之責任為基礎，審酌被告未注意交通規則，肇生
    車禍事故致告訴人受有傷害，所為實屬非是，兼衡犯後之態
    度，與肇事之情節、過失程度、告訴人所受傷勢，暨自述大
    學畢業之智識程度、在顧問公司任職、月薪新臺幣3萬元、
    尚有雙親需照顧扶養之生活狀況，且迄未與告訴人成立調解
    ，及告訴人之意見等一切情狀（見本院卷第15、140至143、
    151頁），量處如主文所示之刑，並諭知易科罰金之折算標
    準，以示懲儆。
肆、不另為無罪之諭知
一、公訴意旨略以：被告因本案過失駕駛行為致告訴人受有左大
    腿及左膝熱麻之傷害，亦涉犯刑法第284條前段之過失傷害
    罪嫌等語。
二、刑法之傷害行為，係指以有形之外力，破壞人體之生理組織
    或健康狀態（最高法院95年度台上字第4284號判決意旨參照
    ）。經查，告訴人於110年3月8日至大千綜合醫院急診，經
    醫師開立之診斷證明書固記載病名為「車禍後……左大腿、左
    膝熱熱麻麻」乙節，有該院乙種診斷證明書在卷可稽（見偵
    卷第21頁）。惟是否感受到熱麻，實出於個人主觀感覺及生
    理症狀之範疇，隨著個人之體質及感官敏銳度不一而有不同
    之感受，並無法透過儀器得以客觀量化或測量，與生理組織
    或健康狀態，發生不良變化，而異於正常情狀之所謂傷害並
    不相同，人體受到傷害在通常情況下固會感到熱麻，但感到
    熱麻則未必受有傷害，即引起人體感到熱麻之原因不一而足
    ，復上開診斷證明書、急診入院紀錄單、醫囑、檢傷分類單
    （見病歷卷）未載明告訴人左大腿、左膝有何外傷或其他具
    體症狀、病名、病因，而難僅憑上開診斷證明書推斷告訴人
    受有左大腿、左膝外傷或生理組織、健康狀態遭破壞之情事
    ，自無從以過失傷害對被告相繩。惟此部分若構成犯罪，因
    與上開論罪科刑之過失傷害罪間具單純一罪關係，故爰不另
    為無罪之諭知。
據上論斷，應依刑事訴訟法第284條之1、第299條第1項前段，判
決如主文。
本案經檢察官姜永浩提起公訴，檢察官蕭慶賢到庭執行職務。
中　　華　　民　　國　　111 　年　　5 　　月　　31　　日
                  刑事第二庭    法  官  魏正杰
以上正本證明與原本無異。　　　　　　　　　　　　　　　　如不服本判決應於收受判決後20日內向本院提出上訴書狀，並應敘述具體理由。其未敘述上訴理由者，應於上訴期間屆滿後20日內向本院補提理由書(均須按他造當事人之人數附繕本)「切勿逕送上級法院」。告訴人或被害人如對本判決不服者，應具備理由請求檢察官上訴，其上訴期間之計算係以檢察官收受判決正本之日期為準。　　　　　　　　　　　　　　　　　　　　　　　　　　　　　　　　　　　     　書記官　巫  穎
中　　華　　民　　國　　111 　年　　5 　　月　　31　　日
附錄論罪科刑法條：
中華民國刑法第284條
因過失傷害人者，處1年以下有期徒刑、拘役或10萬元以下罰金
；致重傷者，處3年以下有期徒刑、拘役或30萬元以下罰金。